臺灣彰化地方法院民事判決
110年度重訴字第163號
原      告  詹舜吉  

訴訟代理人  鍾傑名律師
被      告  胡宗慶  
兼  訴  訟
代  理  人  胡時榮  
被      告  陳韋佐  
            陳銘燦  
受  告知人  台中商業銀行股份有限公司

上列當事人間請求分割共有物事件，本院於民國111年8月3日言
詞辯論終結，判決如下：
    主      文
兩造共有坐落彰化縣○○鎮○○段000○000地號土地合併分割為如附
圖一、附表所示。
訴訟費用由兩造依如附表所示比例負擔。
    事實及理由
一、原告主張：兩造共有坐落彰化縣○○鎮○○○○○○段000○000地號
    土地（下合稱系爭土地，同段土地逕稱地號），應有部分如
    附表所示。系爭土地無不能分割原因，而兩造無法協議決定
    分割方法。爰依民法第823條第1項、第824條第2項、第6項
    規定，請求合併分割系爭土地。又系爭土地南側相鄰978地
    號土地為訴外人即原告胞弟詹舜良所有，請求依如附圖一所
    示方案（下稱原告方案）分割等語。
二、被告方面：
（一）被告胡宗慶、胡時榮略以：同意合併分割。其等因繼承祖
      先傳承976地號土地應有部分，希望分配在976地號土地位
      置，請求依如附圖二所示方案（下稱被告方案）分割等語
      。
（二）被告陳韋佐、陳銘燦略以：同意合併分割。系爭土地原作
      為農地使用，現仍有瓜棚存在，規劃經營有機農場。系爭
      土地依原告方案或被告方案分割均無意見等語。
三、本院之判斷：
（一）查兩造共有系爭土地應有部分情形如附表所示，系爭土地
      為相鄰土地，使用分區均為乙種工業用地，無因物之使用
      目的不能分割或訂有不分割期限之約定，且兩造無法協議
      決定分割方法等情，有土地建物查詢資料、地籍圖謄本、
      使用分區證明書在卷可稽（見本院卷第207頁至第209頁、
      第37頁、第57頁），且被告未予爭執，堪信為真實。又被
      告均同意合併分割，從而，原告依民法第823條第1項、第
      824條第2項、第6項規定，請求裁判合併分割系爭土地，
      即屬有據。
（二）按共有物分割之訴為形成訴訟，法院定分割方法不受當事
      人聲明之拘束，而應綜合考量公平性、應有部分比例與實
      際使用是否相當、共有物之客觀情狀、共有物之性質、共
      有物之價格與經濟價值、共有人利益、各共有人主觀因素
      與使用現狀、共有人之利害關係等因素為之。查系爭土地
      為相鄰土地，使用分區均為乙種工業用地；系爭土地各略
      呈東西走向之不規則長方形；系爭土地並未直接臨路（東
      側為鐵路、西側為水利用地及國有土地），距離最近之道
      路為西側興工路，現僅能經由興工路356號房屋南側小徑
      步行至系爭土地；系爭土地北側現為雜木林，南側為第三
      人占有作為菜園使用，無建物等情，有前述土地建物查詢
      資料、使用分區證明書、本院勘驗筆錄（含簡圖及照片）
      在卷可佐（見本院卷第105頁至第121頁），且兩造均無爭
      執，亦堪認屬實。
（三）本院綜合考量各項因素後，認應採取原告方案分割，茲論
      述理由如下：1.系爭土地面積合計2,367.23平方公尺，兩
      造應有部分如附表所示，以原物分配並無困難，故應以原
      物分配予兩造。2.原告方案以東西向分割線將系爭土地分
      割為南北5坵塊由兩造分別取得，有助於簡化共有關係。3
      .系爭土地南側相鄰978地號土地為原告胞弟詹舜良所有乙
      情，有土地建物查詢資料、戶籍資料在卷可按（見本院卷
      第77頁、證物袋），系爭土地依原告方案分割結果，原告
      取得如附圖一編號E所示坵塊，得與978地號土地合併利用
      ，可發揮系爭土地經濟效益。
（四）被告胡宗慶、胡時榮雖主張系爭土地應依被告方案分割，
      本院考量被告胡宗慶、胡時榮雖繼承取得976地號土地應
      有部分，惟其並未在其上有建物或其他地上物，亦未占有
      使用該筆土地，足見其就976地號土地之感情連繫因素並
      不存在該筆土地特定範圍，而係存在其所繼承之應有部分
      。系爭土地縱依原告方案分割，其亦係本於繼承自先人之
      應有部分受分配土地，仍極具傳承意義。此外，系爭土地
      南側地籍線並非筆直，倘依被告方案分割，被告胡時榮受
      分配如附圖二編號E所示坵塊將有多處轉折、畸角等不易
      利用之處，對土地經濟價值有不利影響。而若依原告方案
      分割，即可透過原告受分配坵塊與978地號土地合併利用
      以避免此部分不利因素。從而，原告方案應屬權衡系爭土
      地使用現況、日後經濟價值等因素後，較為可採之方案，
      爰判決如主文第1項所示。
（五）按應有部分有抵押權者，其權利不因共有物之分割而受影
      響，但權利人經共有人告知訴訟而未參加者，其權利移存
      於抵押人所分得部分。民法第824條之1第2項第3款定有明
      文。查原告976地號土地應有部分設定抵押權予台中商業
      銀行股份有限公司，有前述土地建物查詢資料在卷可查，
      經本院告知訴訟後，受告知人未參加訴訟，揆諸上開規定
      ，該抵押權於本判決確定後，應移存於原告分得土地，併
      此敘明。
四、本件事證已臻明確，兩造其餘攻擊防禦方法及證據，核與判
    決結果不生影響，爰不一一論列，併此敘明。
五、本件為分割共有物事件，兩造本可互換地位，而分割方法係
    由法院依法裁量，不受當事人主張拘束，本院審酌上情，認
    倘由一造負擔全部訴訟費用顯失公平，爰依民事訴訟法第80
    條之1規定，諭知如主文第2項所示。
中　　華　　民　　國　　111 　年　　8 　　月　　18　　日
                  民事第一庭    法  官  歐家佑
以上正本係照原本作成。
如不服本判決，須於判決送達後20日內向本院提出上訴狀。(須
按他造當事人之人數附繕本)。如委任律師提起上訴者，應一併
繳納上訴審裁判費。
中　　華　　民　　國　　111 　年　　8 　　月　　19　　日
                                書記官  黃明慧
附表         編號 共有人 應有部分  分割後（附圖一）   訴訟費用 負擔比例    936地號 976地號 編號 面積 應有部分   1 陳韋佐 1/4 - A 315.01 1/1 31501/236723  2 陳銘燦 1/4 - B 315.01 1/1 31501/236723  3 詹舜吉 3/6 4/6 E 1368.15 1/1 136815/236723  4 胡宗慶 - 1/6 C 184.53 1/1 18453/236723  6 胡時榮 - 1/6 D 184.53 1/1 18453/236723  備註：面積單位均為平方公尺。